臺灣臺北地方法院民事判決　　　　　　 100年度訴字第1199號
原　　　告　陳素連
訴訟代理人　黃麗美
被　　　告　彭文明
上列當事人間請求損害賠償事件，本院於民國100年4月22日言詞
辯論終結，判決如下：
    主  文
被告應給付原告新臺幣壹拾萬肆仟參佰貳拾元。
原告其餘之訴駁回。
訴訟費用由被告負擔百分之十六，餘由原告負擔。
本判決第一項得假執行。
    事實及理由
一、原告起訴主張：被告於民國98年2月2日4時22分許，駕駛車
    牌號碼301-CF號營業小客車（下稱系爭車輛），沿臺北市○
    ○○路內側第2車道西往東方向行駛，行經松江路口時，原
    應注意汽車行駛時，駕駛人應注意車前狀況，並隨時採取必
    要之安全措施，而依當時情況，又無不能注意之情事，竟疏
    未注意，不慎撞擊沿臺北市○○路北往南正行走於南京東路
    口之原告，致原告倒地後，受有左鎖骨骨折之傷害（下稱系
    爭車禍），被告於駕車肇事後竟未下車查看為適當之救護，
    逕自駕駛系爭車輛右轉沿松江路逃逸，嗣為現場另一車輛司
    機自後追趕並記下肇事車號後，報警循線查獲，被告業務過
    失傷害及駕駛動力交通工具肇事致人受傷後逃逸之行為，分
    別經鈞院刑事庭以98年度交訴字第38號判處有期徒刑5月及
    10月，原告因系爭車禍身心均受有損害，爰依侵權行為之法
    律關係請求被告賠償醫藥費用新臺幣（下同）4320元、生活
    上需要費用賠償12萬元、精神慰撫金50萬元，總計62萬4320
    元等語。並聲明：被告應給付原告62萬4320元。
二、被告則以：肇事的人不是被告，證人所述在現實中不可能發
    生，被告以開計程車為業，車禍當時每月收入約3萬元，現
    在是2萬多元，最多只能賠償原告5萬元等語置辯。並聲明：
    原告之訴駁回。
三、得心證之理由：
  （一）按因故意或過失，不法侵害他人之權利者，負損害賠償
        責任，民法第184條第1項前段定有明文。又損害賠償之
        債，以有損害之發生及有責任原因之事實，並二者之間
        ，有相當因果關係為成立要件（最高法院48年臺上字第
        481號判例意旨參照）。又汽車行駛至交岔路口，其行
        進、轉彎，應遵守燈光號誌或交通指揮人員之指揮，遇
        有交通指揮人員指揮與燈光號誌並用時，以交通指揮人
        員之指揮為準；汽車行經未劃設行人穿越道之交岔路口
        ，遇有行人穿越道路時，無論有無交通指揮人員指揮或
        號誌指示，均應暫停讓行人先行通過，道路交通安全規
        則第102條第1項第1款及第103條第2項亦分別定有明文
        。
  （二）經查，被告於98年2月2日凌晨4時22分許，駕駛系爭車
        輛沿臺北市○○○路由西往東方向第二車道行駛，行經
        設有行車管制號誌，且劃設有行人穿越道之臺北市○○
        ○路與松江路之交岔路口時，應注意汽車行駛時，行進
        、轉彎均應遵守燈光號誌或交通警察指示，且汽車行經
        行人穿越道，遇有行人穿越時，無論有無交通指揮人員
        指揮或號誌指示，均應暫停讓行人先行通過，而依當時
        情況，又無不能注意之情形，竟疏未注意及此，在其行
        車方向即上開交岔路口南京東路由西往東方向之行車管
        制號誌顯示業已顯示為紅燈，禁止通行，不得超越停止
        線或進入路口之狀況下，貿然闖越紅燈，且未禮讓走在
        行人穿越道上穿越南京東路之原告先行，致其所駕駛之
        系爭車輛車頭撞及原告，使原告因此倒地受有左鎖骨骨
        折之傷害，又被告於駕車肇事後竟未下車查看為適當之
        救護，逕自駕駛系爭車輛右轉沿松江路逃逸，嗣為現場
        另一車輛司機自後追趕並記下肇事車號後，報警循線查
        獲等業務過失及肇事逃逸犯行，經本院刑事庭以98年度
        交訴字第38號判決分別判處有期徒刑5 月、10月，應執
        行有期徒刑1年2月，嗣被告不服提起上訴，並經臺灣高
        等法院以98年度交上訴字第164號判決駁回其上訴（業
        務過失傷害部分已確定）等情，有臺北市政府警察局中
        山分局交通分隊交通事故談話紀錄表、現場圖、補充資
        料表、道路交通事故調查報告表(一)、(二)、肇事現場照片
        暨車損照片及診斷證明書等件在卷可稽（見本院100年
        度司北調字第63號卷第4、23至25、30、31、44至56頁
        ），本院復依職權調取本院98年度交訴字第38號、臺灣
        高等法院98年度交上訴字第164號刑事卷宗核閱屬實，
        堪可認定。
  （三）被告雖抗辯伊並非肇事者云云，惟查，據目擊證人謝明
        伸於警詢及偵查中證稱：系爭車禍發生當時，我上班駕
        計程車剛好行經松江路與南京東路口的松江路上北往南
        方向停紅燈，我聽到一聲撞擊聲，看見南京東路與松江
        路口南京東路上之西往東方向有2位老太太被1輛計程車
        撞擊後跌坐在地上，對方停留約10秒多隨即在南京東路
        上西往東方向右轉松江路逃逸，我立即驅車向前追緝，
        一直追到市○○道與松江路口附近，非常確定肇事車輛
        是黃色計程車，車號是301-CF日產營業小客車（即系爭
        車輛），並當場記下肇事車輛之車號返回案發地點將車
        號交給被害老太太，肇事者是闖紅燈右轉肇事等語（見
        本院100年度司北調字第63號卷第37、38頁、偵查卷第
        62頁），核與目擊證人曾泰維於警詢及偵查中證稱：系
        爭車禍發生當時，我剛好上班駕駛計程車在松江路與南
        京東路口的南京東路上西往東方向停紅燈，看見南京東
        路與松江路口松江路北往南方向有2位老太太被1輛計程
        車撞擊後跌坐在地上，對方原本要做左轉動作，好像轉
        不過去所以直接右轉撞到人，隨即在南京東路上西往東
        方向右轉松江路逃逸，警方提示車號301-CF號營業小客
        車照片就是肇事逃逸的車輛，當時有1輛計程車去追肇
        事逃逸的車輛，那名司機也有報案等語（見本院100年
        度司北調字第63號卷第41、42頁、偵查卷第55、56頁）
        大致相符，參以證人謝明伸、曾泰維與兩造素不相識，
        亦與被告毫無仇怨，當無偏袒原告而誣陷被告入罪之可
        能，渠等所為之證述應為可採，足見被告駕車行經上開
        肇事路口之行人穿越道時，確有違規闖越紅燈及不依規
        定禮讓行人優先通行之過失，且其過失不法行為與原告
        所受傷害間具有相當因果關係，從而，原告主張被告應
        負侵權行為損害賠償責任，核屬有據。
  （四）次按汽車、機車或其他非依軌道行駛之動力車輛，在使
        用中加損害於他人者，駕駛人應賠償因此所生之損害；
        不法侵害他人之身體或健康者，對於被害人因此喪失或
        減少勞動能力或增加生活上之需要時，應負損害賠償責
        任；不法侵害他人之身體、健康、名譽、自由、信用、
        隱私、貞操，或不法侵害其他人格法益而情節重大者，
        被害人雖非財產上之損害，亦得請求賠償相當之金額，
        民法第191條之2、第193條第1項及第195條第1項前段分
        別定有明文。茲就原告得請求之損害賠償金額以多少為
        適當，分述如下：
      1.醫療費用4320元部分：原告主張其因系爭車禍支出醫療
        費用4320元等語，業據提出馬偕紀念醫院醫療單據8紙
        為證（見本院100年度司北調字第63號卷第8至10頁），
        核屬因系爭車禍發生而增加之必要支出，應予准許。
      2.工作損失12萬元部分：原告雖主張其因發生系爭車禍後
        ，無法照顧罹患糖尿病之配偶，其女因而辭職代為照顧
        ，致受有工作損失12萬元云云，惟損害賠償，除法律另
        有規定或契約另有訂定外，應以填補債權人所受之損害
        及所失之利益為限（民法第216條規定參照），原告前
        開所述縱然屬實，然其女不能工作之損失，難認係原告
        因系爭車禍無法工作所受之損害，是原告此部分請求，
        尚乏依據，不應准許。
      3.慰撫金50萬元部分：按民法第195條所謂相當之金額，
        應斟酌加害人與被害人雙方之身分、資力與加害程度，
        及其他各種情形核定之；慰撫金是否相當，應以加害行
        為之加害程度及被害人所受痛苦，斟酌加害人及被害人
        之身分、經濟地位等各種情形定之（最高法院47年臺上
        字第12 21號、51年臺上字第223號判例意旨參照）。本
        院審酌原告為29年3月23日生，於系爭車禍發生時，年
        事已高，名下無財產，其因被告之過失駕駛行為，造成
        生理及心理難以回復之損害，經此撞擊事件，雖傷勢非
        重，但心理感受恐懼，被告擔任計程車司機，98年度給
        付總額為36萬元，名下有汽車3輛及投資1筆，其於系爭
        車禍駕車肇事後逃逸等情，認原告得請求之慰撫金以10
        萬元為適當，逾此部分則屬過高，不應准許。
      4.綜上，原告得請求之損害賠償金額合計10萬4320元（計
        算式：醫療費用4320元+慰撫金10萬元=10萬4320元）。
四、綜上所述，被告對於系爭車禍之發生確有過失，從而，原告
    依據侵權行為法律關係，請求被告給付10萬4320元，為有理
    由，應予准許，至逾此部分之請求，為無理由，應予駁回。
    又本件主文第1項所命給付之金額未逾50萬元，應由本院依
    民事訴訟法第389條第1項第5款依職權宣告假執行，附此敘
    明。
五、本件事證已臻明確，兩造其餘攻擊防禦方法及舉證，核與判
    決結果無影響，爰不予一一論列，附此敘明。
六、據上論結，本件原告之訴為一部有理由、一部無理由，依民
    事訴訟法第79條、第389條第1項第5款，判決如主文。
中    華    民    國   100    年    5     月    9     日
                  民事第二庭    法  官  鍾素鳳
以上正本係照原本作成。
如對本判決上訴，須於判決送達後20日內向本院提出上訴狀。如
委任律師提起上訴者，應一併繳納上訴審裁判費。
中    華    民    國   100    年    5     月    9     日
                                書記官  林玗倩